【裁判字號】    98,消債更,373
【裁判日期】    981116
【裁判案由】    更生事件
【裁判全文】
臺灣臺北地方法院民事裁定           98年度消債更字第373號
聲  請  人
即債務人    甲○○
代  理  人  黃士翰律師
上列當事人聲請消費者債務清理事件，本院裁定如下：
    主  文
聲請駁回。
聲請費用由聲請人負擔。
    理  由
一、按聲請人對於金融機構因消費借貸、自用住宅借款、信用卡
    或現金卡契約而負債務，在聲請更生或清算前，應提出債權
    人清冊，以書面向最大債權金融機構請求協商債務清償方案
    並表明共同協商之意旨，消費者債務清理條例（下稱本條例
    ）第151條第1項定有明文。又聲請更生或清算不合程式或不
    備其他要件者，法院應以裁定駁回之，但其情形可以補正者
    ，法院應定期間先命補正，復為同條例第8條所明定。
二、查本件聲請人向本院聲請更生，雖主張：其有不能清償債務
    之情事，聲請人之債務總金額高達新台幣（下同）956,734
    元，以其每月薪資收入28,000元之薪水，扣除生活費約11,
    000 元（包括管理費、電話網路費、水電瓦斯、膳食費用、
    勞健保費用）及租金15,000元，實在無法負擔龐大繳款金額
    。再者，聲請人之母親及妹妹分別為中度及重度殘障，父親
    也失業多年，其一人獨自分擔家計，雖前已提出聲請人及債
    權人清冊，以書面向最大債權金融機構即台新商業銀行股份
    有限公司（下稱台新銀行）請求共同協商債務清償方案，並
    自民國95年10月起，依約履行台新銀行提出每月清償新台幣
    （下同）9,312 元之協商方案，直至98年3 月間發生毀諾情
    事，無法負擔協商條件。且聲請人無擔保或無優先權之債務
    總額未逾1,200 萬元，復未經法院裁定開始清算程序或宣告
    破產，爰向本院聲請更聲等語。
三、聲請人依消債條例向最大債權金融機台新銀行申請債務協商
    ，銀行提出分120 期、利率0 ％、月付9,312 元之還款方案
    ，未獲聲請人所接受，因而協商不成立，有聲請人提出之前
    置協商不成立通知書附卷可稽。經查：聲請人為亞洲色彩國
    際企業有限公司之職員，依其所提出之薪資明細表及存摺明
    細表，聲請人每月薪資約為28,000元，另據聲請人提出之必
    要支出說明表，其每月支出有租金15,000元、管理費1,100
    元、電話網路費用687 元、水電瓦斯費3,565 元、膳食費用
    5,000 元（包括父、母、妹及聲請人4 人之費用中聲請人負
    擔之部分）、健保費用225 元、勞保費用359 元，共計
    25,936元，實已超過內政部公告98年度臺北市最低生活費
    14,558元。又聲請人主張其父失業、母親與妹妹皆領有殘障
    證明並家中領有低收入證明，皆為聲請人一人扶養，然依聲
    請人之戶籍謄本所載，聲請人尚有已成年之弟弟劉紘瑋應負
    擔父母之扶養費用。縱依聲請人所提出之必要支出25,936元
    計算，惟聲請人之母親及妹妹各領有殘障補助金7,000 元且
    全家領有房屋租金補助4,000 元，從而聲請人之收入28,000
    元，加上家中受領補助之費用18,000元（包含母與妹受領之
    殘障補助及低收入之房屋租金補助），扣除聲請人所提出之
    必要支出費用、扶養費共計25,936元、協商債務9,312 元，
    尚餘10,752元，並無不能清償債務或有不能清償之虞之情形
    。依前揭說明，本件更生之聲請，於法尚有未合。綜上，難
    認債務人有何不能清償債務之情事，其更生之聲請顯與本條
    例第3 條所定要件不符。其聲請本件更生，揆諸首開說明，
    自應駁回本件更生之聲請，爰裁定如主文。
中    華    民    國    98    年    11    月    16    日
              民事第二十二庭法      官  紀文惠
上為正本係照原本作成
如不服本裁定，應於裁定送達後10日內，以書狀向本院提出抗告
，並繳納抗告費新臺幣1千元
中    華    民    國    98    年    11    月    16    日
                            書  記  官  陳慧奇

司法院資訊處製作；財團法人民間司法改革基金會備份。
